臺灣高等法院臺中分院民事判決
110年度重上字第10號
上  訴  人  曾銘賢  
訴訟代理人  陳宏毅律師
被上訴人    黎碧雲  
            王則荃  
            王則穎  
共      同
訴訟代理人  徐祐偉律師
上列當事人間請求給付合夥利益事件，上訴人對於民國109年11
月12日臺灣臺中地方法院109年度重訴字第448號第一審判決提起
上訴，本院於110年5月4日言詞辯論終結，判決如下：
    主  文
上訴駁回。
第二審訴訟費用由上訴人負擔。
    事實及理由
壹、程序事項：
    被上訴人就其於原審受敗訴判決部分（即請求105、106年度
    未足額分配之利益新臺幣《下同》1,985,805元、2,942,825元
    及返還出資額25萬元之本息部分），未提起上訴或附帶上訴
    ，此部分非本院審理範圍，以下不為論述。
貳、兩造爭執要旨：
一、被上訴人主張：
　㈠上訴人於民國94年9月26日與訴外人湘禾工業有限公司（下稱
    湘禾公司）及時任該公司法定代理人之巫志華（下稱巫志華
    ）簽立「無電解鎳事業部合作契約書」，約定就無電解鎳事
    業部各出資新臺幣（下同）75萬元成立合夥事業。上訴人因
    有資金缺口，再於94年10月1日與王長利簽立合夥契約書（
    下稱系爭契約），約定由上訴人出資50萬元，並為出名營業
    人；王長利則出資25萬元，為隱名合夥人。上訴人依約須於
    每年事務年度終了及結算後分配合夥利益予王長利，惟就10
    7、108年度之合夥利益迄今仍未分配。嗣王長利於108年5月
    24日死亡，依民法第701條準用同法第687條第1款規定，應
    視為退夥。而被上訴人均為王長利之繼承人，爰依民法第70
    0條、第707條第1項、第701條、第687條第1款、第1148條第
    1項前段等規定，請求上訴人給付積欠之107、108年度合夥
    利益共7,324,269元予被上訴人。其計算式如下：
　⒈107年度之合夥利益部分：
　　上訴人領得湘禾公司所支付107年度盈餘分配17,365,453元×
    1/3＝5,788,484元。
　⒉108年1至5月份之合夥利益部分：
　 （上訴人領得湘禾公司所支付108年度盈餘分配1月份671,853
    元＋2月份931,634元＋3月份1,285,659元＋4月份1,209,838元＋
    5月份656,651元×24/31）×1/3＝1,535,785元。
　㈡上訴人並未舉證證明其與王長利間有「王長利須至湘禾公司
    上班才能分配利潤」之口頭約定（下稱系爭分潤方式）；且
    上訴人與湘禾公司、巫志華簽訂之無電解鎳事業部合作契約
    書，亦無上訴人須任職於湘禾公司始能領取盈餘分配之約定
    。
　㈢上訴人與王長利就系爭契約並未約定任何終止條件，被上訴
    人黎碧雲於108年4月27日以通訊軟體LINE向上訴人要求分配
    合夥利益時，上訴人亦表示同意給付，可見上訴人於王長利
    生前並不否認其等間之隱名合夥關係仍然存在，自無上訴人
    所稱王長利未能上班即終止系爭契約之情形。
二、上訴人抗辯：
　㈠因王長利向上訴人表示欲從事無電解鎳產業，上訴人基於朋
    友情誼而僱用王長利在湘禾公司擔任倉管，月薪3萬餘元，
    但上訴人擔心王長利之酗酒習慣會影響工作，為讓王長利有
    共同參與公司經營之心態，乃要求王長利出資25萬元，黎碧
    雲遂要求王長利須與上訴人簽立系爭契約。系爭契約僅係就
    出資額部分約定，另由上訴人與王長利口頭約定系爭分潤方
    式，上訴人均依約定於次年7、8月間將合夥利益匯款予王長
    利。上訴人之出資額為50萬元，且有無電解鎳之相關技術，
    尚須在湘禾公司上班始得分配利潤；而王長利僅出資25萬元
    ，無相關產業之技術，實無可能未付出勞力即可獲得盈餘分
    配。且王長利每年皆分配百萬元以上之盈餘，依一般合夥投
    資慣例及社會通念，此投資報酬率顯不合理，益證上訴人與
    王長利確有口頭約定系爭分潤方式。
　㈡王長利自107年9月起住院未再至湘禾公司上班，自無從領取1
    07年9月起之合夥利益；且系爭契約亦因約定終止條件成就
    而終止。被上訴人僅得請求107年1至8月份之合夥利益共3,8
    30,431元，即上訴人所領取盈餘分配總額之3分之1。
參、原審認為被上訴人依系爭契約請求上訴人給付7,324,269元
    （即107年度之合夥利益5,788,484元＋108年度1月至5月24日
    之合夥利益1,535,785元），及自109年5月27日起至清償日
    止按週年利率百分之5計算之利息，為有理由，而予准許；
    並依兩造之聲請，分別酌定相當擔保金額為准、免假執行之
    宣告。另駁回被上訴人逾上開部分之請求及假執行之聲請（
    此部分未據被上訴人聲明不服，非本院審理範圍）。上訴人
    就受敗訴判決部分提起上訴，並聲明：原判決不利於上訴人
    部分廢棄；上開廢棄部分，被上訴人於第一審之訴及假執行
    之聲請均駁回。被上訴人則答辯聲明：上訴駁回。
肆、本件經爭點整理及協議簡化爭點之結果如下（見本院卷第98
    至99頁之準備程序筆錄）：
一、兩造不爭執事項：
  ㈠上訴人與王長利於94年10月1日簽立合夥契約（即系爭契約）
    ，約定盈餘分配及虧損比例均依出資比例，上訴人為3分之2
     ，王長利為3分之1。
  ㈡上訴人於107年度領得湘禾公司所支付之盈餘分配金額為17,3
    65,453元。
  ㈢上訴人於108年1至5月份分別領得湘禾公司所支付之盈餘分配
    金額為671,853元、931,634元、1,285,659元、1,209,838元
    、656,651元，合計共4,755,635元。
  ㈣王長利自107年9月起因病未再至湘禾公司工作。
　㈤王長利於108年5月24日死亡，被上訴人均為王長利之繼承人
    。
二、兩造爭執事項：
  ㈠上訴人抗辯系爭契約已因王長利自107年9月起因病未至湘禾
    公司上班而終止，其僅得領取107年1至8月份之合夥利益共3
    ,830,431元，是否可採？
　㈡被上訴人請求上訴人給付107年度合夥利益5,788,484元及108
    年1月至5月24日之合夥利益1,535,785元，是否有理由？
伍、本院之判斷：
一、稱隱名合夥者，謂當事人約定，一方對於他方所經營之事業
    出資，而分受其營業所生之利益，及分擔其所生損失之契約
    ，民法第700條定有明文。茲查，依系爭契約內容觀之（見
    原法院109年度中司調字第1529號卷《下稱調字卷》第29頁）
    ，王長利並非直接投資湘禾公司之無電解鎳事業，而係就上
    訴人與湘禾公司、巫志華合作經營之湘禾公司無電解鎳事業
    部之投資金額為投資，並分享該出資額之利益及分擔所生之
    虧損。因此，系爭契約應定性為隱名合夥契約，而此亦為兩
    造所共認（見本院卷第70頁）；且雙方並未約定存續期間，
    故屬未定存續期間之隱名合夥契約，合先敘明。
二、上訴人抗辯系爭契約已因王長利自107年9月起因病未至湘禾
    公司上班而終止，其僅得領取107年1至8月份之合夥利益共3
    ,830,431元，為不可採：
　㈠上訴人與王長利間成立未定存續期間之隱名合夥契約，已如
    前述。而隱名合夥之消滅事由有二，其一為聲明退夥，另一
    為法定終止（民法第708條本文參照）。其中聲明退夥者，
    係指由隱名合夥契約當事人之一方，依民法第686規定，向
    他方為表示，並使隱名合夥契約因而消滅者而言（民法第70
    1條準用第686條參照）；其中法定終止者，則指隱名合夥有
    民法第708條第1至6款所定事項而當然終止，無待當事人之
    聲明退夥而言。
　㈡上訴人雖以其出資額為50萬元，且有無電解鎳之相關技術，
    尚須在湘禾公司上班始得分配利潤；而王長利僅出資25萬元
    ，無相關產業之技術，實無可能未付出勞力即可獲得盈餘分
    配，因而主張其與王長利間確有「王長利須至湘禾公司上班
    才能分配利潤」之口頭約定云云。然查，上訴人所辯上情，
    為被上訴人所否認；而上訴人就此並未舉出任何事證以實其
    說，所辯自無可採。況且，隱名合夥所經營之事業，係出名
    營業人之事業，非與隱名合夥人共同之事業；隱名合夥人對
    出名合夥人所經營之事業，僅為出資即可分受其營業所生之
    利益（但亦應分擔其所生之損失），本不以共同經營合夥事
    業為必要。因此，上訴人所辯王長利須至湘禾公司上班才能
    分配利潤，亦與隱名合夥之本質有所未合。因此，上訴人抗
    辯系爭契約已因王長利自107年9月起因病未至湘禾公司上班
    而終止，其僅得領取107年1至8月份之合夥利益共3,830,431
    元，自乏依據，為不可採。
三、被上訴人請求上訴人給付107年度合夥利益5,788,484元及10
    8年1月至5月24日之合夥利益1,535,785元，為有理由：
　㈠合夥人因死亡而退夥，民法第687條第1款前段定有明文；而
    此規定，於隱名合夥準用之，同法第701條亦有明定。茲查
    ，王長利於108年5月24日死亡（不爭執事項㈤參照），故上
    訴人與王長利間之隱名合夥契約，即因王長利死亡而退夥，
    並因此已經消滅。
　㈡出名營業人，除契約另有訂定外，應於每屆事務年度終計算
    營業之損益，其應歸隱名合夥人之利益，應即支付；繼承人
    自繼承開始時，除本法另有規定外，承受被繼承人財產上之
    一切權利、義務，民法第707條、第1148條第1項前段分別定
    有明文。經查：
　⒈系爭契約第六條雖記載「本店每季（原為「年」，經更改為
    「季」後，其上蓋用上訴人印文）結算一次」等語，然由上
    訴人陳稱其取得湘禾公司分配之利益時，王長利即可請求分
    配（見原審卷第39頁）；及參酌湘禾公司無電解鎳事業部係
    每月製作損益表，而王長利分別於106年6月及107年7、8月
    受分配105、106年度之合夥利益，此有損益表、存摺內頁附
    卷可憑（見調字卷第37至111頁），堪認上訴人與王長利並
    非依系爭契約所記載於每季結算，而係約定於次年結算前1
    年之可分配利益。因此，被上訴人自得以王長利之繼承人身
    分（不爭執事項㈤參照），向上訴人請求分配107至108年5月
    24日間之合夥利益。
　⒉茲就被上訴人得請求金額分述如下：
　⑴上訴人於107年度領得湘禾公司所支付之盈餘分配金額為17,3
    65,453元（不爭執事項㈡參照）；而上訴人與王長利於系爭
    契約約定盈餘分配及虧損比例均依出資比例，上訴人為3分
    之2 ，王長利為3分之1（不爭執事項㈠參照）。依此計算結
    果，被上訴人得領取之107年度合夥利益為5,788,484元（計
    算式：17,365,453×1/3＝5,788,484，元以下四捨五入）。
　⑵上訴人於108年1至5月份分別領得湘禾公司所支付之盈餘分配
    金額為671,853元、931,634元、1,285,659元、1,209,838元
    、656,651元，合計共4,755,635元（不爭執事項㈢參照），
    而王長利之盈餘分配比例之3分之1，已如前述。依此計算結
    果，被上訴人得領取之108年度1月至5月24日之合夥利益為1
    ,535,785元（計算式：《671,853＋931,634＋1,285,659＋1,209
    ,838＋〈656,651×24/31〉》×1/3＝1,535,785）。
　⑶以上合計7,324,269元（計算式：5,788,484＋1,535,785＝7,32
    4,269）。
四、末按給付無確定期限者，債務人於債權人得請求給付時，經
    其催告而未為給付，自受催告時起，負遲延責任；其經債權
    人起訴而送達訴狀，或依督促程序送達支付命令，或為其他
    相類之行為者，與催告有同一之效力，民法第229條第2項定
    有明文。又遲延之債務，以支付金錢為標的者，債權人得請
    求依法定利率計算之遲延利息，但約定利率較高者，仍從其
    約定利率；應付利息之債務，其利率未經約定，亦無法律可
    據者，週年利率為百分之五，民法第233條第1項、第203條
    亦定有明文。本件被上訴人對上訴人請求給付合夥利益之債
    權7,324,269元，並未約定履行期間，核屬無確定期限之給
    付，自應經被上訴人之催告而未為給付，上訴人始負遲延責
    任。而被上訴人係以起訴狀為本件請求，該訴狀繕本係於10
    9年5月26日送達於上訴人（見調字卷第123頁之送達證書；
    本院卷第73、74頁之準備程序筆錄），故被上訴人請求上訴
    人自109年5月27日起至清償日止按週年利率百分之5計付遲
    延利息，核屬有據，應予准許。
五、綜上所述，被上訴人依據系爭契約，請求上訴人給付7,324,
    269元，及自109年5月27日起至清償日止按週年利率百分之5
     計算之利息，為有理由，應予准許。原審就上開部分為被
    上訴人勝訴之判決，並依兩造之聲請，分別酌定相當擔保金
    額為准、免假執行之宣告，核無違誤。上訴意旨指摘原判決
    此部分不當，求予廢棄改判，為無理由，應駁回其上訴。
六、本件事證已臻明確，兩造其餘攻擊、防禦方法及所提出之各
    項證據資料，核與判決結果不生影響，爰不逐一論述，附此
    敘明。
陸、結論：本件上訴為無理由，依民事訴訟法第449條第1項、第
    78條，判決如主文。
中　　華　　民　　國　　110 　年　　5 　　月　　25　　日
                    民事第五庭  審判長法　官  許秀芬
                                      法　官  吳崇道
                                      法　官  游文科
正本係照原本作成。                             
上訴人得上訴（上訴所得受之利益逾新臺幣150萬元）。
如對本判決上訴，須於收受判決送達後20日內向本院提出上訴書
狀，其未表明上訴理由者，應於提出上訴後20日內向本院提出上
訴理由書（須按他造人數附具繕本）。
上訴時應提出委任律師為訴訟代理人之委任狀。具有民事訴訟法
第466條之1第1項但書或第2項之情形為訴訟代理人者，另應附具
律師及格證書及釋明委任人與受任人有該條項所定關係之釋明文
書影本。如委任律師提起上訴者，應一併繳納上訴審裁判費。

                                      書記官  金珍華
　　　　　　　　　　　　　　　　　　　
中　　華　　民　　國　　110 　年　　5 　　月　　25　　日